【裁判字號】    99,易,1971
【裁判日期】    991214
【裁判案由】    恐嚇取財
【裁判全文】
臺灣高雄地方法院刑事判決              99年度易字第1971號
公  訴  人  臺灣高雄地方法院檢察署檢察官
被      告  簡順泰
上列被告因恐嚇取財案件，經檢察官提起公訴（98年度偵緝字第
2258、2822號、98年度偵字第25871 號、99年度偵字第10704 號
），本院判決如下：
    主  文
簡順泰犯幫助恐嚇取財罪，處有期徒刑肆月，如易科罰金，以新
臺幣壹仟元折算壹日。
    事  實
一、簡順泰可預見將金融機構帳戶提供予他人使用將幫助他人實
    施恐嚇取財犯行，仍基於縱有人以其金融機構帳戶實施恐嚇
    取財犯行亦不違背其本意之不確定幫助故意，得知黃欽急
    需金錢週轉，於民國98年4 月28日前某日，在簡順泰位於高
    雄縣大寮鄉○○村○○路82號之住處內，仲介黃欽（其涉
    犯幫助恐嚇取財犯行部分，業經本院以99年度審簡字第2484
    號判處有期徒刑3 月確定在案）與真實姓名、年籍不詳綽號
    「阿呆」之擄鴿勒贖集團成年成員聯繫收購帳戶事宜；黃
    欽遂於98年4 月28日下午某時許，於其不知情之友人張友毅
    位於大寮鄉之住處接獲簡順泰之電話後，即前往高雄縣大寮
    鄉○○路、萬丹路口（起訴書誤載為黃欽友人張友毅位於
    高雄縣大寮鄉之住處），將其所申辦中華郵政股份有限公司
    高雄社東郵局（下稱社東郵局）帳號00000000000000號帳戶
    之存摺、提款卡及密碼交由簡順泰轉交給「阿呆」及其所屬
    之擄鴿勒贖集團，簡順泰則當場自黃欽因出售上開帳戶所
    應得之新臺幣（下同）8,000 元中，抽取2,000 元作為仲介
    之代價，剩餘之6,000 元則交由黃欽收取。嗣「阿呆」及
    其所屬之擄鴿勒贖集團成年成員取得黃欽之上開社東郵局
    帳戶資料後，即共同意圖為自己不法所有，於如附表所示之
    時間，依賽鴿懸掛於腳環上之電話號碼撥打電話給如附表所
    示之陳金波等鴿主，以若不付款即將賽鴿殺害此等加害財產
    之情事恐嚇上開鴿主，致使其等心生畏懼，分別將其等各如
    附表所示之款項分別匯至黃欽之上開帳戶內，而受有財產
    上之損害。嗣如附表所示之鴿主於付款後隨即報警處理，警
    方乃循線查獲上情。
二、案經臺灣高雄地方法院檢察署檢察官自動檢舉偵查起訴。
    理  由
壹、證據能力部分：
    被告以外之人於審判外之陳述，雖不符同法第159 條之1 至
    第159 條之4 之規定，但經當事人於審判程序同意作為證據
    ，法院審酌該言詞陳述或書面陳述作成時之情況，認為適當
    者，亦得為證據，同法第159 條之5 第1 項定有明文。本判
    決所引用之傳聞證據，均經本院依法踐行調查證據程序，當
    事人於審判程序亦同意作為證據，本院審酌證據資料作成時
    之情況，並無違法不當及證明力明顯過低之瑕疵，且無依法
    應排除其證據能力之情形，認以之作為證據應屬適當，故有
    證據能力。
貳、實體部分：
一、訊據被告簡順泰固坦承曾在家中介紹黃欽與「阿呆」認識
    ，並為其等互留電話等情，惟矢口否認有何幫助恐嚇取財犯
    行，辯稱：伊只是單純介紹黃欽跟「阿呆」認識，都是其
    等2 人私下在聯絡，伊不知其等聯絡何事，伊並無經手將黃
    欽上開帳戶交給「阿呆」之過程，更未從中收取2,000 元
    之仲介代價，亦不知黃溫欽所提供之帳戶後來遭擄鴿勒贖集
    團使用作為恐嚇取財之工具云云。經查：
  (一)上開擄鴿勒贖集團之成年成員於如附表所示時間，依賽鴿懸
    掛於腳環上之電話號碼撥打電話給如附表所示之被害人，以
    若不付款即將賽鴿殺害此等加害財產之情事加以恐嚇，致使
    其等心生畏懼，分別將其等各如附表所示之款項分別匯至黃
    欽之上開社東郵局帳戶內，而受有財產上之損害各節，業
    據證人即被害人陳金波、高清榮、劉水池、邱俊賓、湯清富
    （起訴書誤載為楊清富）、陳局宇、方茂義、林寶貴及告訴
    人周龍池於警詢中指訴綦詳（見警一卷第5 至6 頁、警二卷
    第110 至122 頁、警三卷第1 至3 頁），並有郵政國內匯款
    執據9 紙、黃欽上開社東郵局帳戶開戶資料、查詢帳戶最
    近交易資料各1份在卷可稽（見警二卷第187 頁背面、第188
    頁背面至189 頁、第190 頁背面、第191 頁背面、第192 頁
    背面至193 頁、警三卷第4 至6 頁），堪認黃欽所開設上
    開社東郵局之帳戶，確於如附表所示之時間遭前揭擄鴿勒贖
    集團使用，並作為向如附表所示之被害人收取如附表所示款
    項之工具。
  (二)次查，證人黃欽於偵查中、本院審理時始終具結證稱：被
    告向伊表示有管道在收購帳戶，且價格較外面高，當時伊經
    濟情況不佳才同意販賣帳戶，被告有跟伊說要抽成，也就是
    1 個帳戶賣8,000元被告要抽2,000元，被告並曾經給過伊「
    阿呆」的電話，伊遂於98年4 月28日親自臨櫃辦理存摺、金
    融卡掛失，並辦理密碼變更及測試提款卡能否領錢後，於當
    天下午將上開帳戶除了印鑑以外之其他資料都交給被告。伊
    該日是在張有毅家接到被告的電話，當時張有毅在旁邊有聽
    到，之後伊就出去到大寮路與萬丹路口交付上開帳戶資料給
    被告，被告即當場從8,000 元中抽成2,000元，伊實得6,000
    元，伊有將交付上開帳戶資料給被告等情告訴張有毅。但將
    上開帳戶資料交給被告後第2 天伊就後悔，馬上以電話掛失
    ，之後被告透過張有毅向伊表示擄鴿勒贖集團之老闆及小弟
    「阿呆」叫伊出面把錢領出來給該集團，伊事發後就委託張
    有毅出面跟對方談，伊並有約被告等人出來到郵局門口領錢
    ，但最後被告等沒出現等語（見偵三卷第49至51頁、本院二
    卷第79至81頁），核與證人張有毅於偵查、本院審理中所結
    證：伊知道黃欽將上開帳戶資料交給「阿呆」使用的經過
    ，是被告幫黃欽牽線，介紹「阿呆」他們買黃欽的帳戶
    ，他們交款的過程伊不清楚，黃欽是在伊家接了電話後到
    外面去講，事後黃欽告知伊將帳戶交給被告，並告訴伊帳
    戶交給「阿呆」被告要抽成，即黃欽拿6,000 元，被告拿
    2,000 元。因為被告跟「阿呆」他們那邊的人已經有一筆錢
    在黃欽之上開社東郵局帳戶內，但黃欽將該帳戶報遺失
    ，所以被告跟「阿呆」他們沒有辦法把錢領出來，又找不到
    黃欽，被告知道只有伊找得到黃欽，打了2 、3 次電話
    給伊，被告有給伊「阿呆」的電話，但伊都跟被告聯絡比較
    多，後來伊就幫被告找到了黃欽，也跟被告他們約好時間
    去自強路上的郵局，結果被告他們沒有出來之情節大致相符
    （見偵三卷第60至61頁、本院二卷第47至52頁），衡以證人
    黃欽、張有毅與被告素無仇怨，而前述證言咸經證人黃
    欽、張有毅依法具結以擔保其信用，被告若非確有仲介黃
    欽出賣上開社東郵局帳戶給「阿呆」及其所屬之擄鴿勒贖集
    團之情，證人黃欽、張有毅實無甘冒偽證罪嫌風險，無端
    惡意構陷被告之動機，是該等證言確有相當之可信度。況依
    中華郵政股份有限公司高雄郵局99年11月18日高營字第0990
    005182號函所檢附之查詢存簿變更資料（見本院二卷第71至
    72頁）及前開查詢帳戶最近交易資料顯示，黃欽確有於98
    年4 月28日親自臨櫃辦理掛失同時補發存摺、更換印鑑及密
    碼，並於完成上開程序後，以新換發之金融卡領取1 百元之
    情事，經核亦與黃欽前開證詞相互吻合，益見證人等前開
    所言，應屬實情。是被告辯稱伊僅係單純介紹黃欽給「阿
    呆」認識，並為其等互留電話號碼云云，當不足採。況被告
    既曾辯稱其不認識張有毅（見本院二卷第20至21頁），嗣卻
    又謂曾因有業務上之事宜要聯絡黃欽而打電話給張有毅（
    見本院二卷第52頁），前後辯詞相互矛盾，更見其辯解均屬
    事後狡飾之詞，無可採憑。
  (三)綜上，被告辯稱僅單純介紹黃欽與「阿呆」認識，並未經
    手黃欽將上開帳戶交給「阿呆」之過程云云，顯與事實不
    符，不足採取。本案事證明確，被告確有仲介黃欽出售前
    開社東郵局帳戶予擄鴿勒贖集團，以供該集團成年成員作為
    向如附表所示被害人收取款項之工具乙情，應堪認定，自應
    依法論科。
二、按刑法上之幫助犯，係對於犯罪與正犯有共同之認識，而以
    幫助之意思，對於正犯資以助力，且未參與實施犯罪之行為
    者而言（最高法院75年度臺上字第1509號、84年度臺上字第
    5998號、88年度臺上字第1270號判決參照）。本件被告簡順
    泰介紹黃欽出售帳戶給「阿呆」及其所屬之擄鴿勒贖集團
    成年成員，作為實施恐嚇取財罪之犯罪工具，其單純介紹他
    人出售帳戶供人使用之行為，並不等同於恐嚇取財之行為，
    且亦無證據證明被告有參與恐嚇取財罪之構成要件行為，是
    被告介紹黃欽出售帳戶供擄鴿勒贖集團使用之行為，應認
    係對於「阿呆」等不法份子遂行詐欺犯行資以助力。次按刑
    法第28條之共同正犯，係指2 人以上共同實施犯罪之行為者
    而言。幫助他人犯罪，並非實施正犯，在事實上雖有2 人以
    上共同幫助他人犯罪，要亦各負其幫助犯之責任，仍無適用
    該條之餘地（最高法院33年上字第793 號判例及82年度臺上
    字第6084號判決意旨參照），揆諸上開判例及判決意旨，被
    被告與黃欽之犯行，事實上固係共同幫助「阿呆」等不法
    份子恐嚇被害人，惟仍無從以共同正犯論擬，公訴人以被告
    與黃欽有犯意聯絡及行為分擔，認應論以共同正犯，尚有
    未洽。核被告所為，係犯刑法第30條第1項前段、第346條第
    1 項之幫助恐嚇取財罪。又被告既未實際參與擄鴿勒贖集團
    之恐嚇犯行，其所犯情節較正犯輕微，爰依刑法第30 條第2
    項之規定，減輕其刑。被告以一行為，幫助擄鴿勒贖集團恐
    嚇如附表所示之被害人，為一行為觸犯數罪名之同種想像競
    合犯（參見最高法院98年度臺非字第30號、97年度臺非字第
    566 號判決、臺灣高等法院暨所屬法院96年法律座談會刑事
    類提案第7號問題（二）研討結果），應依刑法第55 條，從
    一情節較重之幫助恐嚇取財罪處斷。又公訴人雖未就被告幫
    助恐嚇告訴人周龍池（即附表編號9 ）之犯行於起訴書犯罪
    事實欄中敘明，惟該部分犯行與已起訴部分，有想像競合之
    裁判上一罪關係，為起訴效力所及，本院自得併予審理。爰
    審酌被告任意仲介他人提供帳戶供實際遂行恐嚇取財者收取
    財物，不惟造成被害人之損失，影響社會安定，並增加被害
    人尋求救濟之困難，亦使犯罪之追查趨於複雜，且其迄未與
    被害人達成和解，賠償其等所受損失，實無足取；惟考量擄
    鴿勒贖集團成年成員因恐嚇被害人所取得之金額共為46,930
    元，金額尚非甚鉅，且被告僅因該等仲介行為取得2,000 元
    之代價，以及被告違犯本案之動機、目的、手段、犯罪情節
    與犯後否認犯行等一切情狀，量處如主文所示之刑，並諭知
    如主文所示之易科罰金折算標準，以示懲儆。
據上論斷，應依刑事訴訟法第299 條第1 項前段、刑法第30條、
第346 條第1 項、第55條、第41條第1 項前段，刑法施行法第1
條之1 ，判決如主文。
本案經檢察官陳筱茜到庭執行職務。
中    華    民    國    99    年    12    月    14    日
                  刑事第十五庭  審判長法  官  莊珮君
                                      法  官  王俊彥
                                      法  官  許勻睿
附表：
 ┌──┬───┬──────┬──────┐
 │編號│被害人│  匯款日期  │  匯款金額  │
 │    │      │  （民國）  │ （新臺幣） │
 │    │      │            │            │
 ├──┼───┼──────┼──────┤
 │ 1  │陳金波│98年4月30日 │  2,230元   │
 │    │      │            │            │
 ├──┼───┼──────┼──────┤
 │ 2  │高清榮│同上        │  5,500元   │
 ├──┼───┼──────┼──────┤
 │ 3  │劉水池│同上        │  10,000元  │
 ├──┼───┼──────┼──────┤
 │ 4  │邱俊賓│同上        │  2,555元   │
 ├──┼───┼──────┼──────┤
 │ 5  │湯清富│同上        │  13,000元  │
 ├──┼───┼──────┼──────┤
 │ 6  │陳局宇│同上        │  2,575元   │
 ├──┼───┼──────┼──────┤
 │ 7  │方茂義│同上        │  2,500元   │
 ├──┼───┼──────┼──────┤
 │ 8  │林寶貴│同上        │  2,570元   │
 ├──┼───┼──────┼──────┤
 │ 9  │周龍池│同上        │  6,000元   │
 └──┴───┴──────┴──────┘
以上正本證明與原本無異。
如不服本判決應於收受判決後10日內向本院提出上訴書狀，並應
敘述具體理由。其未敘述上訴理由者，應於上訴期間屆滿後20日
內向本院補提理由書(均須按他造當事人之人數附繕本)「切勿逕
送上級法院」。
中    華    民    國    99    年    12    月    14    日
                                      書記官  王芷鈴
附錄論罪科刑法條
中華民國刑法第346條
（恐嚇取財罪）
意圖為自己或第三人不法之所有，以恐嚇使人將本人或第三人之
物交付者，處6月以上5年以下有期徒刑，得併科1千元以下罰金。
以前項方法得財產上不法之利益，或使第三人得之者，亦同。
前2 項之未遂犯罰之。

司法院資訊處製作；財團法人民間司法改革基金會備份。
